【裁判字號】    94,易,1522
【裁判日期】    950418
【裁判案由】    詐欺
【裁判全文】
臺灣彰化地方法院刑事判決      九十四年度易字第一五二二號
公  訴  人  臺灣彰化地方法院檢察署檢察官
被      告  乙○○
上列被告因詐欺案件，經檢察官提起公訴（九十四年度調偵字第
五０八號），本院判決如下：
    主  文
乙○○意圖為自己不法之所有，以詐術使人將本人之物交付，處
有期徒刑伍月，如易科罰金，以佰元折算壹日。
    事  實
一、乙○○於民國八十七年間，在址設彰化縣員林鎮○○路○段
    七八一號經營「三越婚紗攝影禮服店」（以下簡稱三越婚紗
    店）而為該店之負責人，其於同年三、四月間，明知其個人
    所欠債務已高達約新臺幣（下同）一百五十萬元，且三越婚
    紗店已乏資金周轉，經濟狀況困窘，詎因無力償還上開高額
    債款，竟基於詐欺取財之為自己不法所有意圖，在上開婚紗
    店內，隱瞞其個人經濟狀況不佳及三越婚紗店經營困難之情
    事，向甲○○施用詐術佯稱：三越婚紗店之總資產計有一百
    二十萬元，且將擴大營業，伊願以六十萬元之代價，將上開
    婚紗店一半之資產轉讓與甲○○，甲○○並可享有經營權云
    云，使甲○○誤信其經濟狀況良好，且三越婚紗店之營運甚
    佳，乃陷於錯誤而匯款交付現金六十萬元，並於詐取上開六
    十萬元得逞後，隨即供以抵償其個人之債務。嗣因甲○○多
    次前往上開婚紗店內要求簽立書面之轉讓資產契約及參與婚
    紗店之經營，均遭乙○○推拖拒絕，且其後三越婚紗店亦結
    束營業，甲○○始知受騙。
二、案經甲○○訴請臺灣彰化地方法院檢察署檢察官偵查起訴。
    理  由
一、本件有關以下所引用之被告以外之人於審判外之言詞或書面
    陳述，依刑事訴訟法第一百五十九條之五之規定，均具有證
    據能力，核先敘明。
二、訊據被告乙○○固坦認伊有於八十七年三、四月間，在所經
    營之三越婚紗店內，向告訴人甲○○表示上開婚紗店將擴大
    營業，並願以六十萬元之代價，將前開婚紗店之一半資產轉
    讓與告訴人甲○○，並因此向告訴人甲○○收取現金六十萬
    元等情不諱，然矢口否認有何詐欺取財犯行，辯稱：告訴人
    給付六十萬元後，是告訴人自己不來婚紗店，所以沒有辦法
    安排他職位，伊並無詐欺之意云云。惟查：上揭事實，業據
    證人即告訴人甲○○分別於偵查及本院審理時證述綦詳，又
    被告於九十四年十一月十六日偵訊時供稱：「（問：你於八
    十七年間向告訴人投資婚紗店時，你在外面欠多少錢？）當
    時有向人家借錢，我欠債約一百五十萬元，但我欠太多筆，
    所以還不起。（問：你有把婚紗店的股份給他？）我並沒有
    把股份給他，後來公司（註：指三越婚紗店。該婚紗店實際
    應為商號，並非公司，以下亦同）沒有經營，他投資的錢我
    才跟他說，算是跟他借的」等語，復於本院準備程序陳稱：
    「他（指告訴人甲○○）六十萬元交給我就算是我的，不算
    是公司的，所以我用在我自己方面，甲○○投資六十萬元的
    時候，公司已經是空的，沒有周轉金．．．我當時邀甲○○
    入股時，我有告訴他要擴大營業，要增資，婚紗店後來並沒
    有擴大營業」等語，再於本院審理時供稱：「我當時是負責
    人，我沒有告訴甲○○我當時的經濟情形，因為是我私人的
    債款，不是公司的債款，．．．當時我個人欠款約一百多萬
    元」等語明確，足認證人即告訴人甲○○證稱被告有如事實
    欄所示之施用詐術行為，而使其陷於錯誤，並交付現款六十
    萬元等情，並非虛妄而堪採信。而被告辯稱係告訴人於支付
    六十萬元後，未找其洽談，始未履行雙方之約定內容云云，
    實與一般常情有違（蓋告訴人既已支付被告高達六十萬元之
    款項，自無可能不要求被告履約而均未前往婚紗店與被告洽
    談婚紗店資產轉讓及經營相關事宜之理），且被告自承伊事
    後確未將三越婚紗店之一半資產轉讓與告訴人，並使告訴人
    參與經營，三越婚紗店即已結束經營，伊並已將告訴人交付
    之六十萬元現款花用完畢，迄本院審理時仍尚未將六十萬元
    償付與告訴人等情，益足徵被告自始即無履行與告訴人約定
    之意，而有詐欺取財之為自己不法所有意圖甚明。被告上開
    所辯，顯係事後卸責之詞，諉無可採。此外，復有告訴代理
    人邱勛慧於偵查中之指訴、被告書立之「借據」一紙、本票
    影本二件在卷可佐，本件事證明確，被告犯行洵堪認定。
三、核被告所為，係犯刑法第三百三十九條第一項之詐欺取財罪
    。爰審酌被告之素行、犯罪之動機、目的係為圖一己之私利
    、手段、所詐取之財物數額、對告訴人甲○○所生之損害及
    被告犯罪後否認犯行，且尚未將詐欺所得款項賠償與告訴人
    ，態度難認良好等一切情狀，量處如主文所示之刑，並諭知
    易科罰金之折算標準（按被告行為後，刑法第四十一條業於
    九十年一月十日修正公布，同年月十二日生效，修正後刑法
    第四十一條第一項前段規定「犯最重本刑為五年以下有期徒
    刑以下之刑之罪，而受六個月以下有期徒刑或拘役之宣告，
    因身體、教育、職業、家庭之關係或其他正當事由，執行顯
    有困難者，得以一元以上三元以下折算一日，易科罰金。」
    ，與修正前刑法第四十一條規定「犯最重本刑為三年以下有
    期徒刑以下之刑之罪，而受六個月以下有期徒刑或拘役之宣
    告，因身體、教育、職業、家庭之關係，執行顯有困難者，
    得以一元以上三元以下折算一日，易科罰金。」不同。依刑
    法第二條第一項前段規定，比較新舊法之結果，以新法較有
    利於行為人，自應適用裁判時之法律即修正後刑法第四十一
    條第一項前段之規定，是被告本件所受宣告之刑即得諭知易
    科罰金之折算標準，併此敘明），以示懲儆。
據上論斷，應依刑事訴訟法第二百九十九條第一項前段，刑法第
二條第一項前段、第三百三十九條第一項、第四十一條第一項前
段，罰金罰鍰提高標準條例第一條前段、第二條，判決如主文。
本案經檢察官高如應到庭執行職務
中    華    民    國  九十五  年    四  月    十八    日
                刑事第二庭    審判長法官  王義閔
                              法      官  鄭舜元
                              法      官  李雅俐
以上正本證明與原本無異。
如不服本判決，應於判決送達後十日內，向本院提出上訴狀（須
附繕本）。
中    華    民    國  九十五  年    四  月    十八    日
                              法院書記官  陳秀娟
附錄論罪科刑法條：
刑法第三百三十九條第一項：
意圖為自己或第三人不法之所有，以詐術使人將本人或第三人之
物交付者，處五年以下有期徒刑、拘役或科或併科一千元以下罰
金。


司法院資訊處製作；財團法人民間司法改革基金會備份。
